臺灣彰化地方法院民事判決
111年度小上字第11號
上  訴  人  裕邦信用管理顧問股份有限公司

法定代理人  陳載霆  
訴訟代理人  蘇偉譽  

被上訴人    唐舒云即賴語潔


上列當事人間請求給付電信費事件，上訴人對於中華民國111年3
月16日本院彰化簡易庭第一審判決 (111年度彰小字第62號)提起
上訴，本院合議庭不經言詞辯論，判決如下：
    主  文
上訴駁回。
第二審訴訟費用新台幣壹仟伍佰元由上訴人負擔。
    理  由
一、按小額訴訟程序之第二審判決，有下列情形之一者，得不經
    言詞辯論為之：1.經兩造同意者、2.依上訴意旨足認上訴為
    無理由者；又第二審法院認為上訴為無理由者，應為駁回之
    判決，民事訴訟法第436條之29、第436條之32第2項準用第4
    49條第1項定有明文。又對於小額程序之第一審裁判之上訴
    或抗告，非以其違背法令為理由，不得為之；上訴狀應記載
    上訴理由，表明下列各款事項：㈠原判決所違背之法令及其
    具體內容，㈡依訴訟資料可認為原判決有違背法令之具體事
    實。民事訴訟法第436條之24第2項及第436條之25分別定有
    明文。而依同法第436條之32第2項規定準用同法第468條及
    第469條第1款至第5款規定，即所謂違背法令，依同法第468
    條規定，判決不適用法規或適用不當者，為違背法令；而判
    決有同法第469條所列各款情形之一者，為當然違背法令。
    是當事人對小額程序之第一審判決提起上訴，如依民事訴訟
    法第468條規定，以第一審判決有不適用法規或適用不當為
    理由時，其上訴狀或理由書應有具體之指摘，並揭示該法規
    之條項或其內容，若係成文法以外之法則，應揭示該法則之
    旨趣。倘為司法院解釋，則應揭示該解釋之字號或其內容。
    如以民事訴訟法第469條第1款至第5款所列情形為理由時，
    其上訴狀或理由書，應揭示合於該條款之事實。上訴狀或理
    由書如未依此方法表明，或其所表明者，顯與上開法條規定
    情形不合時，即難認已對於小額程序第一審判決之違背法令
    有具體之指摘，其上訴難認為合法。至同法第469條第6款規
    定之判決不備理由或理由矛盾，於小額事件之上訴程序則不
    在準用之列，是於小額事件中所謂之違背法令，並不包括認
    定事實錯誤、取捨證據不當或就當事人提出之事實或證據未
    予調查或斟酌之判決不備理由情形。
二、上訴人上訴意旨略以：
（一）民事訟法第436條之24第2項規定：「小額程序之上訴第二
      審法院，非以原判決違背法令為理由，不得為之。」，且
      依該法436條之32可援引第468條之規定：「判決不適用法
      規或適用不當者，為違背法令。」所謂違背法令，非以違
      背成文法為限；即判決違背成文法以外之法則，如論理法
      則、經驗法則、證據法則，仍應認原審判決確定之事實違
      背法令。
（二）按請求履行債務之訴，上訴人就其所主張債權發生原因之
      事實，固有舉證之責任，若被上訴人自認此項事實而主張
      該債權已因清償而消滅，則清償之事實，應由被上訴人負
      舉證之責任，此觀民事訴訟法第277之規定自明（最高法
      院103年度台上字第2328號民事判決意旨參照），然本件
      上訴人對債權之發生原因事實，已提供電信服務申請書、
      債權讓與證明書及帳務明細來證明，被上訴人主張清償完
      畢。應由被上訴人負舉證責任才是。
（三）原審認為應由上訴人對被上訴人之清償負舉證責任，然若
      上訴人請求給付債務，又須對被上訴人同一債務之清償負
      舉證責任，豈不相互矛盾，若被上訴人之債務已清償，上
      訴人就不會訴之鈞院，原審舉證責任之分配上顯已違背論
      理及經驗法則，且未就債權請求權消滅時效期間屆滿後已
      無保留債務清償受領證明書義務之法理，加以闡述。法理
      之依據為何？債權請求權時效與保留清償證明書，實為兩
      不相干之情事，原審之論述，實有未妥。　　
（四）上訴人無可能舉證被上訴人清償之情事，被上訴人對此舉
      證顯非困難，且清償為有利被上訴人之主張，應由被上訴
      負舉證責任，舉證責任應為民事訴訟法第277條，一般原
      則適用，原審判決引用民事訴訟法第277條但書。實有違
      背法令之虞。
（五）綜上所述，原審認為上訴人無法舉證被上訴人清償，判決
      上訴人敗訴，此判決誤用民事訴訟法第277條但書、且違
      背經驗及論理法則。
三、經查：
（一）上訴人上訴理由指摘原審判決理由，有不適用民事訴訟法
      第277條前項或適用不當等詞。惟查，上訴人主張被上訴
      人積欠電信服務費部分，依法自應由上訴人負舉證責任，
      然上訴人提出之債權讓與證明書及帳務明細、繳款單、收
      據（均影本）等證明文件，均為上訴人之前手亞太電信股
      份有限公司片面製作，尚難據此認定被上訴人有積欠前開
      電信服務費之事實，況被上訴人否認曾申辦門號00000000
      00電話，對於門號0000000000電話之電信服務費部分亦辯
      稱亞太電信股份有限公司有催收，但伊父親有繳納等語，
      並未自認有積欠電信服務費及確實之金額，故此部分仍應
      由上訴人負證明之責；基此，原判決審酌各項事證，認定
      上訴人未能舉證證明其主張之事實，判決上訴人敗訴，並
      無適用法規不當之情形。
（二）上訴人復稱原審判決認為應由上訴人對被上訴人之清償負
      舉證責任，然若上訴人請求給付債務，又須對被上訴人同
      一債務之清償負舉證責任，豈不相互矛盾云云，然原審判
      決認電信服務費請求權時效為2年，帳單最後計費日期為
      民國102年12月9日，被上訴人無保留已清償證據之理，係
      指上訴人不能證明被上訴人未繳清而有積欠電信服務費之
      事實（詳原審判決理由要領二第六、九行），並非要求上
      訴人證明被上訴人已繳清電信服務費之事實，上訴人對此
      容有誤會，其此部分之上訴理由亦非有據。　　　
四、綜上所述，上訴人指摘原審判決適用法規不當，並非有理，
    就整體訴訟資料亦無從認定原審判決有何違背法令之具體事
    實，故原審判決並無上訴意旨所指違背法令之情事，本件上
    訴人之上訴無理由，爰不經言詞辯論，逕以判決駁回其等之
    上訴。
五、據上論結，本件上訴人上訴為無理由，依民事訴訟法第436
    條之32、第436條之19第1項、第436條之29第2款、第449條
    第1項、第78條，判決如主文。
中　　華　　民　　國　　111 　年　　7 　　月　　 8　　日
                民事第四庭審判長法　官　王鏡明
                                法  官　姚銘鴻
                            　　法  官　謝仁棠　　
以上正本係照原本作成。
不得上訴。
中　　華　　民　　國　　111 　年　　7 　　月　　8 　　日
                                書記官  陳文新